【裁判字號】    89,訴,2948
【裁判日期】    900327
【裁判案由】    偽造有價證券
【裁判全文】
臺灣臺中地方法院刑事判決                        八十九年度訴字第二九四八號
    公  訴  人  臺灣臺中地方法院檢察署檢察官
    被      告  乙○○
    指定辯護人  本院公設辯護人  丁○○
右列被告因偽造有價證券等案件，經檢察官提起公訴（八十九年度偵字第一六九三七
號），本院判決如左：
    主  文
乙○○意圖供行使之用，而偽造有價證券，處有期徒刑年貳月。
偽造如附表所示本票拾陸張上「甲○○」署押而任共同發票人部分，均沒收。
    事  實
一、乙○○原在越南從事衛生竹筷等加工製造出口買賣業務，並與中滕實業有限公司
    （下稱中滕公司）之關係企業在越南地區有業務往來，積欠中滕公司新臺幣（下
    同）二百萬零二千六百元，經中滕公司屢次催索未果。乙○○於民國八十八年七
    月一日至位於臺中市○○區○○路一二六巷十一號之中滕公司，向該公司經理丙○○告稱其因欠缺資金週轉，無法將越南地區所生產之竹筷等貨品進口至臺灣銷
    售，因而無法清償債務，因而請求中滕公司與其合作進口竹筷製品，所需資金美
    金五萬元由中滕公司先行給付，待進口銷售後所得總價百分之十作為給付中滕公
    司之報酬，其餘所得利潤則用以分期清償積欠之債務，並簽發一紙面額二百零六
    萬元本票一紙作為保證，經中滕公司經理丙○○同意後，雙方遂簽署合作契約書
    。其後即由中滕公司開出信用狀先行匯出資金後，由乙○○辦理報關進口手續，
    並將部分竹筷製品提領銷售，不料乙○○僅匯給中滕公司經理丙○○六十餘萬元
    ，其餘部分均未予兌現。丙○○乃於八十八年十一月一日邀乙○○至中滕公司辦
    公室協商解決方案，乙○○表示願分期清償之意，丙○○要求乙○○應簽發本票
    ，乙○○竟基於偽造有價證券之故意，即當場簽發如附表所示之本票十六張，並
    佯稱已得其配偶甲○○之同意，而在十六張本票上之發票人欄上偽造甲○○之署
    押，表示甲○○為共同發票人之意思，足以生損害於甲○○及中滕公司。乙○○
    偽造該十六張本票完成後，即交付予丙○○以為行使。詎料屆期後乙○○仍拒不
    給付款項，經丙○○代理中滕公司提起告訴後，始知乙○○簽發本票之前，並未
    先徵得其配偶甲○○同意之事實。
二、案經中滕公司報請臺灣臺中地方法院檢察署檢察官偵查起訴。
    理  由
一、訊據被告乙○○對其於右揭時地，未經證人甲○○之同意，在如附表所示之十六
    張本票上，除簽署其本人之署押於發票人欄，並同時偽造證人甲○○之署押於其
    上之事實，據其於本院審理時供認不諱，惟矢口否認有偽造有價證券之故意，辯
    稱：伊會在本票之發票人簽甲○○的名字，是因為丙○○怕伊人在越南，又不知
    道伊太太之姓名，所以要伊在本票上簽伊太太甲○○的名字，以便找不到伊時，
    可以向伊太太甲○○聯絡，所以伊才會在上面寫甲○○的名字，又伊開的十六張
    本票是要支付利息，不是要作為清償保證的云云，惟查：
（一）證人甲○○於八十九年十二月二十六日本院審理時證稱：「（有無授權被告乙○○以你名義簽承諾書及本票？）我沒有授權，承諾書及本票我沒有看過，上
      面簽名的筆跡也不是我的，乙○○為何簽我的名字我不清楚。我們從八十八年
      九月間就已經離婚，平常只因小孩子的事情會以電話聯絡。」等語，復有如附
      表所示之十六張本票、合作契約書一份、信用狀一份存卷可稽，被告上開偽造
      有價證券之行為，當可認定。
（二）證人丙○○於九十年二月一日本院審理時到庭陳稱：「（八十八年七月一日）
      他有交兩百零六萬元的本票給我，目的是要作為我開信用狀的保證，時間我不
      確定，被告同時有簽立合作契約書，．．．一開始約定傭金是百分之七，後來
      可能因為被告遲延，所以傭金再調整為百分之十。被告開的九張本票（其後再
      陳報七張本票，共為十六張）是貨款，不是利息。」、「（對被告所述在九張
      本票上簽甲○○的名字只是為了要讓你知道他太太的姓名，有何意見？）被告
      因為沒有依約履行債務，八十八年十一月一日被告到我公司，交九張本票（應
      為十六張之誤）給我，當時本票上就已經簽好他太太的名字，他說他太太要保
      證此次債務，被告沒有跟我說甲○○的名字是他自己簽的，我也沒有要他簽甲○○的名字。」等語，經與被告相互詰問後，其乃堅稱：「被告交本票給我時
      確實就已經有他太太甲○○的名字，他的目的是要證明他非常有誠意履行契約
      。」等語，核其內容亦與其於偵查時所述內容相符，是證人丙○○之上開證詞
      並無瑕疵，當可採信，被告辯稱：係證人丙○○要求伊簽名在本票上云云，即
      與事實不符。
（三）被告辯稱：伊簽名在本票上，係讓證人丙○○知道伊太太之姓名為甲○○云云
，然被告係專科畢業，經商時間有十年，年紀已有四十餘歲，以其學歷、年齡
      、社會經歷，自然知曉簽署姓名在本票發票人欄即須負發票人責任之票據基本
      原則，縱其欲讓證人丙○○知悉其前妻甲○○之姓名，亦僅須於無關白紙上書
      寫即可，且書寫一次即可讓人知曉，又何須在上開十六張本票上接連書寫十六
      次之多，是被告所辯，顯與經驗法則相悖，要難採信。
    綜上所述，被告上開辯詞要屬避就之詞，洵不可採，事證明確，其行使偽造有價
    證券之犯行，足堪認定。
二、核被告偽造「甲○○」名義本票之行為，係犯刑法第二百零一條第一項之意圖供
    行使之用，而偽造有價證券罪。又被告偽造「甲○○」之署押於如附表所示之十
    六張本票上，偽造署押之行為，應為偽造本票之有價證券行為之部分行為，其偽
    造有價證券後，進而行使，該行使之輕度行為應為偽造有價證券之重度行為吸收
    ，均不另論罪。又按同時偽造同一被害人之多張票據時，其被害法益仍僅一個，
    不能以其偽造之票據張數，計算其法益，最高法院七十三年臺上字第三六二九號
    判例意旨可資參照，故被告偽造之本票張數雖達十六張之多，但係於八十八年十
    一月一日同時偽造，故依上開判例意旨，為單純一罪。公訴意旨就被告偽造如附
    表編號十至十六號之七張本票之行為，漏未起訴，惟本院認此部分與公訴人起訴
    經判決有罪部分為單純一罪關係，依審判不可分原則，本院自得加以審理。爰審
    酌被告任意簽發他人名義之本票，使告訴人陷於錯誤，而同意讓其支付消費款，
    足生損害於告訴人及證人甲○○，犯後復否認犯行，並無悔意，迄今仍未與證人
    丙○○達成和解，惟念及其並無前科，有臺灣高等法院被告全國前案紀錄表可按
    ，其偽造行為，雖使證人甲○○有負發票人責任之虞，但其亦簽名於發票人欄，
    並不免除其發票人義務，仍須負擔應負之債務等一切情狀，量處如主文所示之刑
    ，以資懲儆。偽造之本票十六張上，被告自任發票人而簽發部分，固屬真實而不
    得沒收，但被告偽造「甲○○」簽名而偽造共同發票人部分，均應依刑法第二百
    零五條諭知沒收（參照最高法院八十六年度臺上字第七一八號判決）。
三、又被告乙○○於八十八年七月一日在上開中滕公司辦公室，基於行使偽造私文書
    之故意，未經其前妻甲○○之授權同意，即在承諾書上之甲方欄，同時簽署其及
    甲○○之署押，表明其二人係立承諾書人，同意若有任何債權債務糾紛，均以本
  院為第一審管轄法院，足生損害於證人甲○○及中滕公司等情，經被告、證人甲○○及丙○○於本院審理時供述在卷，被告此部分行使偽造私文書之行為，與前
    揭意圖供行使之用，而偽造有價證券之行為，並無連續犯、牽連犯或想像競合犯
    等裁判上一罪關係存在，應屬另行起意，此部分應由公訴人另行偵查，併予敘明
    。
據上論斷，應依刑事訴訟法第二百九十九條第一項前段，刑法第二百零一條第一項、
第二百零五條，罰金罰鍰提高標準條例第一條前段，判決如主文。
本案經檢察官劉志文到庭執行職務
中      華      民      國      九十      年      三    月    二十七    日
                                臺灣臺中地方法院刑事第四庭
                                        法  官  楊  真  明
右正本證明與原本無異。
如不服本判決，應於送達後十日內向本院提出上訴狀（須附繕本），上訴於臺灣高等
法院臺中分院。
                                        書記官
中      華      民      國      九十      年      三    月    二十八    日
附錄本判決論罪科刑法條
刑法第二百零一條第一項
意圖供行使之用，而偽造、變造公債票、公司股票或其他有價證券者，處三年以上十
年以下有期徒刑，得併三千元以下罰金。
附表：
編號      本票票號        金額（新台幣）
0      000000         0萬元
0      000000         0萬元
0      000000         0萬元
0      000000         0萬元
0      000000         0萬元
0      000000         0萬元
0      000000         0萬元
0      000000         0萬元
0      000000         0萬元
十      000000         0萬元
十0    000000         0萬元
十0    000000         0萬元
十0    000000         0萬元
十0    000000         0萬元
十0    000000         0萬元
十0    000000         0萬元


司法院資訊處製作；財團法人民間司法改革基金會備份。
